臺灣臺中地方法院交通事件裁定　　　　　　　　　　九十四年度交聲字第一八二號
　　原處分機關　交通部公路總局台中區監理所
　　異議人即
　　受處分人　　甲○○
右列受處分人因違反道路交通管理處罰條例案件，對於交通部公路總局台中區監理所
九十四年二月十五日所為之裁決（中監違字第裁６０─Ｚ00000000號裁決書
），聲明異議，本院裁定如左：
    主  文
異議駁回。
    理  由
一、原處分機關略以：本案係內政部國道公路警察局第四警察隊舉發受處分人甲○○
    駕駛車號Ｘ３─３９３９號自小客車於九十三年十二月二十五日八時五十分許，
    行經國道一號南下二四五公里處，因「１、利用右側加速車道超車；２、限速１
    ００公里，行速１１６公里，超速１６公里」違規，受處分人於應到案日期前到
    案，復經原舉發單位函覆違規屬實，該所遂於九十四年二月十五日以中監違字第
    裁６０─Ｚ00000000號裁決書，裁處受處分人罰鍰新台幣六千元，並記
    違規點數共二點，逾期則依裁決書處罰主文規定裁處，於法並無不合等語。
二、本件異議人即受處分人甲○○則以：本人於九十三年十二月二十五日行駛國道一
    號高速公路南下路段，於大林交流道前，經國道高速公路警察局員警攔下，告知
    本人利用加速車道加速違規，因認有以下理由且與事實不符，提出聲明異議。
    （一）違反「一事不再罰」或「一事不二罰」原則：就行政制裁而言，係指違法
          行為人之同一違法行為，亦即其基於單一之決定，或自然意義下之單一行
          為，而違反數個法律。其與通常複數之違反行政義務行為，係由於個別之
          決議或自然意義下之複數行為有別，故不得以同一事實和同一依據，給予
          兩次以上行政處罰。本案該局作成之裁決書，未依此一原則，對本人使用
          車道加速乙事，重複引用道路交通管理處罰條第三十三條，處罰二次，有
          違大法官會議釋字第三五六、五○三號及「一事不再罰」或「一事不二罰
          」原則。
    （二）非「連續犯」之問題：道路交通管理處罰條例第三十三條並無連續加重處
          罰規定，且本案亦非連續犯，就違反同條項之規定，以一行為論之精神，
          即以連續犯處罰，有違法律保留之原則。
    （三）違反比例原則及逾越法律授權：行政罰在於規範人民之行為，並非以裁罰
          為目的，僅為行政之手段，裁決機關裁處六千元顯對人民權益不當侵害。
    （四）舉發行為不符「違反道路交通管理事件統一裁罰基準表」第十二條第二項
          規定：舉發人員逕對本人行為連續處罰且不當分割認定二種行為，顯有武
          斷，且違反六分鐘內不得連續舉發之規定。
    （五）未提出證明即予裁罰，違反證據法則：舉發超速之量測器材均需中央標準
          局檢測，該局並無說明及提示有關檢驗結果，舉發員警所陳述均屬片面之
          詞，不足採信，爰聲明異議云云。
三、按汽車行駛高速公路應依速限標誌指示；汽車行駛高速公路，不得在加速車道超
    越前車。又汽車行駛於高速公路或設站管制之道路，而不遵管制之規定者，處汽
    車駕駛人新台幣三千元以上六千元以下罰鍰，並記違規點數一點。高速公路交通
    管制規則第五條第一項、第九條第一項第三款及道路交通管理處罰條例第三十三
    條第一項及第六十三條第一項分別定有明文。
四、本件受處分人甲○○駕駛車號Ｘ３─３９３９號自小客車，於九十三年十二月二
    十五日八時五十分許，行經國道一號南下二四五公里處，為內政部國道公路警察
    局第四警察隊查獲因「１、利用右側加速車道超車；２、限速１００公里，行速
    １１６公里，超速１６公里」違規等情，有公警局交字第Ｚ00000000號
    舉發違反道路交通管理事件通知單、內政部警政署國道公路警察局九十四年一月
    十九日公警四交字第０９４０４７００８５號函及裁決書各一紙在卷可稽。受處
    分人雖不否認有前揭事實，然辯稱：伊利用右側加速車道超車及超速行為係屬同
    一違規行為，被原處分機關重複引用道路交通管理處罰條例第三十三條處罰二次
    ，違反「一事不再罰或「一事不二罰」原則云云。惟按，所謂「一事不再罰」或
    「一事不二罰」原則，就行政制裁而言，係指違法行為人之同一違法行為，亦即
    其基於單一之決定，或自然意義下之單一行為，違反數個法律；其與通常複數之
    違反行政義務行為，係由於各別之決意或自然意義下之複數行為有別，不得以同
    一事實和同一依據，給予兩次以上行政處罰。反之，為達行政「合目的性」之要
    求，遇有數個違反行政義務之行為，應分別處罰（參照司法院大法官會議解釋釋
    字第五○三號協同意見書）。而本件原舉發單位係舉發異議人違反高速公路交通
    管制規則第五條第一項前段：「汽車行駛高速公路應依速限標誌指示」及第九條
    第一項第三款：「汽車行駛高速公路，不得在加速車道、減速車道或單車道之匝
    道上超越前車或倒車」之規定，二者規定所處罰之駕駛行為及目的均不相同，是
    以異議人前揭「利用右側加速車道超車」及「超速行駛」之違規行為，已分別違
    反上開法條之規定內容，應視為各別獨立之單一行為，其違規情節既分屬不同規
    定內容之數行為者，自應分別予以裁罰。故本件異議人既有二個違反行政義務之
    行為，即無一事不二罰之問題，對此二個不同行政上義務之違反，行政機關本得
    分別加以處罰，是異議人所辯上情顯係誤解法令，尚不足採。再者，國道公路警
    察所使用之雷射槍測速器係國外先進科學儀器，經檢定合格始得出廠，該檢驗合
    格之文件譯本皆經本國法院公證在案，是其準確性無庸置疑，此外，本院經查亦
    無何證據足資證明值勤警員有捏造事實違法取締之情事，而舉發方式及程序亦未
    見有不當之處，則執勤警員本其維護交通秩序、安全職責所為之舉發，自應受到
    合法、正確之推定。從而，原處分機關據以援引上開規定，裁處受處分人罰鍰新
    台幣六千元，並記違規點數二點，並無不當。故本件異議為無理由，應予駁回。
五、據上論斷，應依道路交通管理處罰條例第八十七條第二項、道路交通案件處理辦
    法第十九條，裁定如主文。
中      華      民      國    九十四    年     四       月      四      日
                                        臺灣臺中地方法院交通法庭
                                            法  官  王  靜  秋
右正本證明與原本無異。
如不服本裁定應於送達後五日內向本院提出抗告狀。
                                            書記官
中      華      民      國    九十四    年    四      月    四      日
